【裁判字號】    99,聲判,22
【裁判日期】    990518
【裁判案由】    聲請交付審判
【裁判全文】
臺灣桃園地方法院刑事裁定              99年度聲判字第22號
聲  請  人
即 告訴 人  甲○○
告訴代理人  葉春生律師
被      告  丁○○
            丙○○
            乙○○
上列聲請人即告訴人等因被告等詐欺案件，不服臺灣高等法院檢
察署中華民國99年3 月17日99年度上聲議字第2056號駁回聲請再
議之處分（原不起訴處分案號：臺灣桃園地方法院檢察署99年度
偵字第3239號），聲請交付審判，本院裁定如下：
    主  文
聲請駁回。
    理  由
一、按聲請人不服上級法院檢察署檢察長或檢察總長認再議為無
    理由之駁回處分者，得於接受處分書後10日內委任律師提出
    理由狀，向該管第一審法院聲請交付審判；法院認交付審判
    之聲請不合法或無理由者，應駁回之，刑事訴訟法第258 條
    之1 第1 項、第258 條之3 第2 項前段定有明文。查本件聲
    請人即告訴人甲○○以被告丁○○、丙○○、乙○○共同涉
    犯刑法第339 條第1 項詐欺取財罪而提出告訴，案經臺灣桃
    園地方法院檢察署檢察官偵查後，以99年度偵字第3239號為
    不起訴處分，嗣聲請人聲請再議，經臺灣高等法院檢察署檢
    察長認再議無理由，以99年度上聲議字第2056號處分書駁回
    聲請，並於民國99年3 月22日送達聲請人位於桃園縣蘆竹鄉
    ○○村○○路120 之1 號住所，由受雇人即社區管理員代為
    收受，聲請人於接受處分書後10日內，委由代理人葉春生律
    師於99年4 月1 日提出刑事交付審判聲請狀，向本院聲請交
    付審判，此有刑事委任狀及刑事交付審判聲請狀所蓋本院收
    文戳日期附卷可參，復經本院依職權調閱上開偵查、再議卷
    宗核閱無誤，經核聲請人向本院提起本件聲請，在程序上即
    屬適法，合先敘明。
二、本件聲請交付審判意旨略謂：(一)證人呂學良、鍾熾友偵查中
    到庭作證時，檢察官未傳喚告訴人到場對其等對質詰問，亦
    未予告訴人機會對被告對質詰問，依刑事訴訟法第159 條之
    1 第2 項及最高法院96年度台上字第5684號判決，其等證詞
    應無證據能力；(二)本件土地買賣契約簽立之前，介紹人唐英
    隆曾與聲請人及被告丁○○同至現場查看數次，可傳唐英隆
    證明被告丁○○所指買賣標的為342 之5 號。(三)聲請人承租
    342 之5 號土地，與被告等有無將342 之5 號土地指為買賣
    標的，非必然不可併存，原處分書違法不當云云。
三、惟按聲請人於不服上級檢察署之駁回處分者，得向法院聲請
    交付審判，其目的係為對於檢察官起訴裁量權之制衡，除貫
    徹檢察機關內部檢察一體之原則所含有之內部監督機制外，
    另宜有檢察機關以外之監督機制，由法院介入審查，提供聲
    請人多一層救濟途徑（刑事訴訟法第258 條之1 立法理由參
    照）。此時，法院僅在就檢察官所為不起訴處分是否正確加
    以審查，以防止檢察機關濫權。依此立法精神，法院於審查
    交付審判之聲請有無理由時，應以審酌聲請人所指摘不利被
    告之事證未經檢察機關詳為調查或斟酌，或不起訴處分書所
    載理由違背經驗法則、論理法則及證據法則為限，方符本條
    係為制衡檢察官起訴裁量權之立法意旨。又刑事訴訟法第25
    1 條所定，檢察官依偵查所得之證據足認被告有犯罪嫌疑者
    ，應提起公訴，此之所謂「足認被告有犯罪嫌疑者」，乃檢
    察官之起訴門檻需有「足夠之犯罪嫌疑」，並非所謂「有合
    理可疑」而已，詳言之，乃依偵查所得事證，被告之犯行很
    可能獲致有罪判決，具有罪判決之高度可能始足當之，而法
    院之審查僅能限制在檢察官終結偵查處分是否違反上開應起
    訴而未起訴之起訴法定原則情形，若案件未達起訴門檻者，
    即應認無理由而予駁回。次按犯罪事實應依證據認定之，無
    證據不得認定犯罪事實，刑事訴訟法第154 條第2 項定有明
    文。而事實之認定，應憑證據，如未能發現相當證據，或證
    據不足以證明，自不能以推測或擬制之方法，為裁判基礎；
    次按告訴人之告訴，係以使被告受刑事訴追為目的，是其陳
    述是否與事實相符，仍應調查其他證據以資審認（最高法院
    40年台上字第86號、52年台上字第1300號判例參照）。
四、本件告訴意旨略謂：被告丁○○利用現場指界機會，向聲請
    人佯稱桃園縣龜山鄉○路○段○路坑小段342 之5 地號土地
    即係同小段342 之2 地號土地，使聲請人陷於錯誤，而同意
    購買土地及交付價金，因認被告丁○○、丙○○、乙○○共
    同涉犯刑法第339 條第1 項詐欺取財罪嫌云云。原檢察官依
    查證所得，於駁回再議處分書及原檢察官不起訴處分書理由
    欄內說明：(一)依被告丁○○與聲請人所簽立之土地買賣契約
    書第6 條明載，被告與聲請人間之買賣標的為「342 之2 地
    號」土地，且實際交付使用之面積以鑑界結果為準，鑑界費
    用由聲請人支付，有土地買賣契約書在卷可憑。且依證人呂
    學良地政士、測量公司員工鍾熾友所證，被告丁○○與聲請
    人簽約前，已委託呂學良鑑界，並由呂學良聯絡鍾熾友一同
    與聲請人、被告丁○○於鑑界當日到場，鍾熾友且先至地政
    事務所申請備妥342 之2 號土地之地籍圖，於當日鑑界時依
    圖定樁、測量，以此方式確認342 之2 號土地之範圍，並未
    對於342 之5 號土地進行任何測量等情（見他字卷第76頁)
    ，足認聲請人明知其所買受土地標的係342 之2 地號土地，
    並於簽約前，至現場鑑界量出342 之2 號土地範圍，已足令
    聲請人瞭解，被告未有任何誆指342 之5 地號土地為342 之
    2 地號土地之情甚明。(二)再查聲請人以在342 之2 地號土地
    興建養老院需經過一旁342 之5 地號土地為由，向342 之5
    地號土地所有人李總強、陳蘇阿素等人承租該地，進而盜取
    342 之5 地號山坡地土地之土石，造成342 之5 地號土地土
    石流失，經原署檢察官以涉嫌違反山坡地保育法提起公訴，
    有追加起訴書1 份在卷可稽，是聲請人既另向342 之5 地號
    土地地主承租土地而行盜取土方，益徵被告3 人並無將342
    之5 地號土地指為買賣標的，而施用詐術之情事。並說明檢
    察官依職權偵查犯罪並調查證據，是否使聲請人與被告、證
    人對質，本由檢察官視個案情形而定，尚難僅因未由聲請人
    對質，即謂檢察官有何違法或不當等語，以不能證明被告丁○○、丙○○、乙○○有何詐欺犯罪，而為不起訴處分、駁
    回再議處分，所憑據之理由，俱有卷內各項訴訟資料可稽，
    自形式上觀察，並未違背客觀存在之經驗法則或論理法則。
    且另查：(一)於本件買賣契約簽訂前，聲請人已自行申請該地
    號地籍圖查確土地情形之情，為聲請人於偵查中自承：「（
    問：買賣契約簽立時有無申請地籍圖及土地登記謄本？）有
    ，『我』有申請」、「（問：買賣契約簽立時，有無看地籍
    圖及土地所有權謄本？）是的，我有申請，並依此與被告簽
    約」在卷（見他字卷第36頁），則依卷內聲請人提出之告訴
    狀附桃園縣桃園地政事務所土地複丈成果圖所示（見他字卷
    第4 頁），342 之5 地號與342 之2 地號之土地形狀迥異，
    面積大小不同，亦有相當距離，實無混淆誤信之可能；佐以
    卷內聲請人提出之協議書、土地賣契約書、丁○○96年5 月
    11 日 調查筆錄等資料所載（見他字卷第1 、2 、7 、9 、
    10、52頁），聲請人於95年5 月1 日簽訂本件買賣契約之前
    ，因建造農舍使用所需，乃先要求被告丁○○先交付印章、
    身分證影本並簽立委託書，交由聲請人於95年3 月間向主管
    機關申請342 之2 地號土地之建築執照，並填具營建混和物
    計畫書、剩餘土石方處理計畫書、申請書等資料，足認聲請
    人於簽約交款前，早於95年3 月間在342 之2 號土地上申請
    建照建造農舍，更前往現場勘查多次，斷無於其後簽約時又
    誤認買賣標的為另筆土地之理。(二)況聲請人自承於簽訂買賣
    契約前，另向342 之5 地號土地之所有人承租土地使用，顯
    已知342 之5 地號土地所有權人為李總強、陳蘇阿素等人，
    並非被告丁○○，益見聲請人所指遭騙誤信342 之5 號土地
    為買賣標的之矛盾說詞，不足採信。(三)至聲請人聲請再傳喚
    證人唐英隆作證云云，惟按刑事訴訟法第258 條第3 項規定
    法院審查聲請交付審判案件時「得為必要之調查」，其調查
    證據之範圍，應以偵查中曾顯現之證據為限；本院不得就告
    訴人新提出之證據再為調查，亦不得蒐集偵查卷以外之證據
    ；且原檢察官依卷內證據，已足認被告3 人並無聲請人所指
    涉詐欺犯行之心證，亦無再予調查之必要。(四)依刑事訴訟法
    第184 條規定，因發現真實之必要，檢察官於偵查中固得命
    證人與其他證人對質，亦得命被告與證人對質，然偵查中對
    質與否，乃偵查檢察官依個案裁量，非證人之權利，告訴人
    於偵查中並無對質或詰問證人之權利，是聲請人所指檢察官
    未予詰問、對質機會侵害其程序權益云云，亦非的論。聲請
    交付審判意旨猶執陳詞，對於原處分書已經說明論證之事項
    ，重為爭執，漫詞指摘原處分違法不當，請求交付審判，非
    有理由，應予駁回。
五、依刑事訴訟法第258條之3第2項前段，裁定如主文。
中    華    民    國    99    年     5    月    18    日
                  刑事第九庭  審判長法  官  吳為平
                                    法  官  林玉蕙
                                    法  官  蘇琬能
以上正本證明與原本無異。
不得抗告。
                                    書記官  黃惠鈴
中    華    民    國    99    年    5     月    18    日

司法院資訊處製作；財團法人民間司法改革基金會備份。
